最高法院刑事判決　　　　　　九十四年度台上字第五三五三號
　　上　訴　人　丁○○
　　選任辯護人　張雯峰律師
　　　　　　　　奚淑芳律師
　　　　　　　　張蓁騏律師
　　上　訴　人　乙○○
　　選任辯護人　何文福律師
　　上　訴　人　丙○○
　　　　　　　　甲○○
　　　　　　　　　　　　23－.
上列上訴人等因偽造有價證券案件，不服台灣高等法院台南分院
中華民國九十四年七月十三日第二審更審判決（九十四年度重上
更(一)字第一二九號，起訴案號：台灣嘉義地方法院檢察署八十七
年度偵字第四四四九號），提起上訴，本院判決如下：
    主  文
原判決撤銷，發回台灣高等法院台南分院。
    理  由
本件原判決認定上訴人丁○○、乙○○、丙○○、甲○○等四人
，及綽號「阿龍」、陳國忠、楊鈴枝、少年楊薇潔（以上三人另
案審理），暨其他不詳姓名成年男女數名，共同組成犯罪集團，
於民國八十七年初，由上訴人等共同出資購買電腦及列印設備、
各式竊車工具，並租用嘉義市○○街三０三號四樓作為居住及偽
造證件之處所，共同偽造各式證件。由上訴人等夥同其他共犯持
偽造之身份證件、所有權狀，先後向豐田汽車南部公司民雄營業
處、及嘉義市佳鴻汽車公司詐購小客車後，再販賣牟利；或持假
證件向機車行租用機車，再冒名將機車典當；或由乙○○、甲○
○、丙○○三人合力下手竊取機車，再由其三人或丁○○、徐毓
鴻、楊薇潔使用假證件冒名將機車典當（詳細犯罪情節如原判決
附表所載）等情。乃撤銷第一審判決，改判仍論處上訴人等四人
共同連續意圖供行使之用而偽造有價證券罪刑。固非無見。
惟查，(一)、原判決主文欄（第三項）諭知如原判決附表（下稱「
附表」）一、二、三所示「偽造之標的」欄內所偽造之印文、署
押、有價證券、印章、證件、所有權狀、存摺等物均沒收。但核
閱附表三部分並未列有「偽造之標的」欄，則此部分沒收之客體
，並非明確。又附表一「偽造之標的」欄編號五及附表二編號一
部分，僅載「有價證券三十六張」，或「有價證券一紙」，此三
十六張有價證券或有價證券一紙究指何物亦欠明確；另附表一編
號八、九及附表二編號六、七部分僅記載「所有權狀」而已，究
竟其內容、張數如何，均欠明白，尤其附表一編號八、九部分是
否亦將所有權狀「謄本」一併沒收？不無疑義，顯有疏誤。(二)、
原判決（第三頁第二、三列）事實欄認定上訴人等偽造簽發如附
表一編號三之本票一紙而行使之一節，上訴人究係如何行使，交
付予何人，亦未述明白，已欠允洽，且附表一編號三「偽造之
證件」欄固記載該紙偽造本票之內容，但其「偽造之標的」欄內
並未列載該紙本票，此本票是否不予沒收？倘不予沒收，則有違
刑法第二百零五條之規定，自屬判決不適用法則之違誤。(三)、原
判決（第三頁第十至十三列）事實欄認定上訴人等偽造簽發呂文
進名義、以台灣銀行嘉義分行為付款人之支票「三十八張」，另
十二張交予「阿龍」云云。但附表一編號五部分，卻記載偽造台
灣銀行支票「三十六紙」，前後數量認定不一致，自屬矛盾，又
另交予「阿龍」之十二張，究係空白支票，抑或已完成偽造之發
票行為，與法律之適用攸關，原審並未述明白，致此部分事實
有欠周延，亦屬可議。(四)、原判決事實欄（第三頁第十四至十六
列）又謂，上訴人等冒用呂文進名義簽訂附表一編號一、二、四
所示之申請書、契約書、授權書各一份，足生損害於呂文進云云
。究竟上訴人等因何簽訂上述文書，簽訂之後又如何行使該等文
書，是否亦足生損害於行使之對象？原判決亦未述清楚同屬可
義。(五)、原判決事實欄（(一)部分）述上訴人等分持偽造之「呂
文進」、及「張旭志」名義之土地及建物所有權狀行騙，如果無
訛，依附表一編號八、九所示，原審僅諭知沒收偽造之呂文進名
義之所有權狀而已，則何以對偽造「張旭志」名義之所有權狀部
分未一併沒收，原判決並未說明其理由。另該事實欄僅謂上訴人
等持偽造之「呂文進」名義之土地及建物所有權狀行騙，並未認
定有偽造「謄本」之情事，但附表一編號八、九卻記載上訴人等
偽造上述權狀謄本各一份，自屬理由不備及理由矛盾之違誤。(六)
、原判決（第三頁第九、十列）事實欄述上訴人等在附表一編
號七「開戶申請書」上偽造呂文進之署押、印文「各二枚」，但
附表一編號七「偽造之標的」欄竟記載偽造呂文進署押、印文「
各一枚」，前後歧異，同屬理由矛盾。(七)、原判決事實欄第(三)部
分，認定丁○○將騙來之機車，持偽造之「賴建丞」身分證冒名
典當，並在當票上偽造「賴建丞」署押「一枚」等情。惟附表二
編號一之備註欄卻認定丁○○尚「行使偽造賴建丞之行車執照」
，復在當票上偽造賴建丞署名「二枚」，前後認定不一，顯屬矛
盾。(八)、原判決事實欄（第六頁第十六、十七行）記載，警察在
嘉義市○○街三０三號四樓起出如附表四所示為被告等所有之物
品云云，此等物品與本件犯行有何關連？是否供本件犯罪所用之
物？原判決事實欄未明白認定，同屬可議。(九)、原判決事實欄並
未認定上訴人等有何偽造「公印」之犯行，但其理由欄（第十八
頁第十五、十六列）卻述，偽造公印之行為，係偽造公文書之
階段行為云云，同屬理由矛盾。(十)、原判決事實欄第(三)部分，係
認定丁○○持假身分證承租，向兜風機車出租行騙得機車一輛，
再持以典當等情。如果非虛，此部分事實，並未觸犯竊盜罪責。
但原判決（第十八頁第二十、二十一列）理由竟論述，此部分事
實亦觸犯結夥三人以上竊盜罪，自有適用法則不當之違誤。另附
表三編號一部分，亦有相同之違誤。(十一)、又原判決既認定上訴人
等組成詐欺、竊盜集團，且於八十七年三至七月間密集犯下本件
二十九次犯行，則渠等是否有犯罪習慣，或以犯罪為常業，而應
適用刑法第九十條規定，諭知於刑之執行完畢後，令入勞動場所
工作？非無研求之餘地，案經發回，允宜詳細審酌。上訴人等上
訴意旨，均指摘原判決不當，非無理由，應認仍均有撤銷發回更
審之原因。
據上論結，應依刑事訴訟法第三百九十七條、第四百零一條，判
決如主文。
中　　華　　民　　國　九十四　年　　九　　月　二十九　日
                      最高法院刑事第五庭
                          審判長法官  吳　雄　銘
                                法官  池　啟　明
                                法官  郭　毓　洲
                                法官  吳　三　龍
                                法官  韓　金　秀
      本件正本證明與原本無異
                                      書  記  官
中　　華　　民　　國　九十四　年　　十　　月　　三　　日
                                                      ｖ
